【裁判字號】    98,交再,5
【裁判日期】    980917
【裁判案由】    公共危險
【裁判全文】
臺灣桃園地方法院刑事判決               98年度交再字第5號
公  訴  人  臺灣桃園地方法院檢察署檢察官
被      告  甲○○○○ ○○○.
                    甘比亞籍.
上列被告因公共危險案件，經檢察官聲請簡易判決處刑（97年度
偵字第16647 號），本院刑事庭以刑事簡易判決確定後（97年度
桃交簡字第3380號），聲請人聲請再審（98年度桃聲簡再字第3
號），經本院裁定開始再審，認不得以簡易判決處刑（98年度交
簡再字第3 號），而改依通常程序審理，並判決如下：
    主  文
甲○○○○ ○○○○○ 無罪。
    理  由
一、檢察官聲請簡易判決處刑意旨略以：被告甲○○○○ ○○○○○ 明知
    服用酒類致不能安全駕駛時，即不得駕駛動力交通工具，竟
    於民國97年7 月11日晚間7 時30分許，在台北縣泰山鄉某處
    友人家中，飲用啤酒2 瓶及白酒2 杯後，飲至已達不能安全
    駕駛動力交通工具之程度，猶執意於同日晚間10時許，貿然
    駕駛車號AUR-751 號之重型機車外出，旋於同日晚間10時3
    分許，行經桃園縣龜山鄉○○路○ 段與龍校街口前，為警攔
    檢當場查獲，並測得其呼氣酒精濃度達每公升0.89毫克，因
    認被告甲○○○○ ○○○○○ 涉犯刑法第185 條之3 之服用酒類不能
    安全駕駛動力交通工具而駕駛罪嫌云云。
二、檢察官起訴認被告甲○○○○ ○○○○○ 涉犯刑法第185 條之3 之服
    用酒類不能安全駕駛動力交通工具而駕駛罪嫌，無非以載有
    「甲○○○○ ○○○○○ 」署押之呼氣酒精濃度檢測單、桃園縣政府
    警察局舉發違反道路交通管理事件通知單（見臺灣桃園地方
    法院檢察署97年度偵字第16647 號偵查卷宗第11頁），及當
    日騎乘車號AUR-751 號機車自稱「甲○○○○ ○○○○○ 」者，於97
    年7 月12日下午3 時零分起至同日下午3 時30分止，在桃園
    縣政府警察局龜山分局迴龍派出所所為之調查筆錄中自白（
    見上開偵查卷宗第6 至7 頁）等資為論據。
三、按犯罪事實應依證據認定之，無證據不得認定犯罪事實；又
    不能證明被告犯罪者，應諭知無罪之判決，刑事訴訟法第15
    4 條第2 項、第301 條第1 項分別定有明文。又事實之認定
    ，應憑證據，如未能發現相當證據，或證據不足以證明，自
    不能以推測或擬制之方法，為裁判基礎；且認定犯罪事實所
    憑之證據，其為訴訟上之證明，須於通常一般之人不致有所
    懷疑，而得確信其為事實之程度者，始得據為有罪之認定，
    倘其證明尚未達到此一程度，而有合理之懷疑存在而無從使
    事實審法院得有罪之確信時，即應由法院為諭知被告無罪之
    判決；再認定不利於被告之事實須依積極證據，苟積極證據
    不足為不利於被告事實之認定時，即應為有利於被告之認定
    ，更不必有何有利之證據（最高法院40年台上字第86號、76
    年台上字第4986號、30年上字第816 號判例參照）。
四、經查：
（一）某真實姓名年籍不詳自稱「甲○○○○ ○○○○○ 」之人於97年7
      月11日晚間10時3 分許，因飲酒後騎乘車牌號碼AUR-751
      號機車，行經桃園縣龜山鄉○○路○ 段與龍校街交岔口時
      ，為警攔停查獲，而於其呼氣酒精濃度檢測單、桃園縣政
      府警察局舉發違反道路交通管理事件通知單上均簽署「甲○
      ○○○ ○○○○○ 」，該人並以「甲○○○○ ○○○○○ 」名義，於97
      年7 月12日下午3 時零分起至同日下午3 時30分止，在桃
      園縣政府警察局龜山分局迴龍派出所製作調查筆錄，且在
      筆錄上簽署「甲○○○○ ○○○○○ 」，經警將該案移送臺灣桃園
      地方法院檢察署檢察官偵查後聲請簡易判決處刑，由本院
      刑事庭以97年度桃交簡字第3380號刑事簡易判決判處該人
      罰金新臺幣（下同）7 萬元，如易服勞役，以1 千元折算
      1 日，確定後移送臺灣桃園地方法院檢察署檢察官執行，
      由臺灣桃園地方法院檢察署檢察官囑託臺灣臺北地方法院
      檢察署檢察官執行，嗣經警拘提受本案被告甲○○○○ ○○○○○
      到案，被告甲○○○○ ○○○○○ 始查知上情，向檢察官表示其非
      上開公共危險案件之實際犯罪者，經臺灣桃園地方法院檢
      察署檢察官將上開案件之呼氣酒精濃度檢測單、桃園縣政
      府警察局舉發違反道路交通管理事件通知單、桃園縣政府
      警察局龜山分局調查筆錄所捺印之指印7 枚與本案被告甲○
      ○○○ ○○○○○ 捺印之指紋卡送請內政部警政署刑事警察局鑑
      驗之結果，認上開公共危險案件所按捺之指紋與本件被告
      甲○○○○ ○○○○○ 不符等情，有臺灣臺北地方法院檢察署97年
      11月25日北檢玲性97執助2515字第80667 號函、臺灣臺北
      地方法院檢察署檢察官拘票、本案被告於97年12月3 日在
      臺北市政府警察局大安分局新生南路派出所製作之調查筆
      錄、臺灣臺北地方法院檢察署97年12月9 日北檢玲性97執
      助2515字第84214 號函、臺灣桃園地方法院97年12月15日
      乙○玲庚97罰執2476字第1075 73 號函、內政部警政署刑
      事警察局97年12月18日刑紋字第0970192379號鑑驗書在卷
      可憑（見臺灣臺北地方法院檢察署97年度執助字第2515號
      執行卷宗第2 至7 頁、臺灣桃園地方法院檢察署97年度罰
      執字第2476號執行卷宗第4 至7 頁），由此可知，於97年
      7 月11日晚間10時3 分許，為警在上址查獲服用酒類不能
      安全駕駛動力交通工具而騎乘機車，嗣經本院判決有罪確
      定並移送地檢署執行之人，並非本件被告甲○○○○ ○○○○○ 本
      人乙節，至堪認定。
（二）按刑事訴訟審判中之被告，雖為程序主體之一造，仍係檢
      察官請求法院透過訴訟程序，以判決確定國家刑罰權有無
      與範圍之對象，自須慎重、明確、可辨，刑事訴訟法第26
      6 條規定：「起訴之效力，不及於檢察官所指被告以外之
      人。」；第264 條第2 項第1 款並規定：起訴書應記載被
      告之姓名、性別、年齡、籍貫、職業、住所或居所或其他
      足資辨別之特徵；第451 條第2 項復明定上揭第264 條之
      規定，於檢察官聲請以簡易判決處刑之案件準用之，均本
      此意。倘行為人持用他人之身分證，冒名接受警詢未被發
      覺，檢察官並未實施偵查訊問，即依憑該他人身分證所示
      姓名、性別、年齡、住所等資料，記載於聲請簡易判決處
      刑書，於此情形下，依表示說，固以聲請書所載之他人為
      審判對象；依意思說，檢察官未為偵查行動，其內心本意
      無從依外觀上客觀之事證憑斷，自僅得依聲請書所載者為
      對象；依行動說，第一審純為書面審理，行為人未為實際
      之訴訟行為，亦無從認定其即為審判之對象。是卷內既無
      任何客觀上足資分辨其他犯罪嫌疑人之人別資料，因犯罪
      事實及證據部分尚無不明，法院當應依同法第453 條之規
      定，立即處分，則該所受請求確定刑罰權範圍之被告，自
      應認係被冒名之人，而非真正之行為人。若被冒名者對於
      上揭簡易判決不服，上訴於該管第二審地方法院合議庭，
      一旦發現實情，該第二審法院應即撤銷第一審之不當判決
      ，改為被告無罪之諭知，不能任由檢察官當庭或事後以言
      詞或書面變更其所指之被告為真正之行為人，否則非但有
      違訴訟關係當事人恆定原則，亦有損冒名者之審級利益，
      且衡諸實際，現今實施刑事訴訟程序之各相關機關所建置
      之被告前案紀錄電腦資料係依移送（報告）書或起訴書或
      聲請簡易判決處刑書所載被告人別基本資料立檔，如不將
      該被冒名之被告改判無罪，勢必留下部分難以查考之電腦
      資料，而僅以冒名者改列被告進行審判，將致被冒名者遭
      受現實利益損害或無謂困擾，殊非國家保護無辜人民之道
      （最高法院97年度台非字第537 號判決意旨可資參照）。
      易言之，現今司法實務上如發現有人冒名應訊，如檢察官
      原起訴之指為刑罰對象之人，即係冒名他人應訊之人，雖
      以被冒名者之年籍、姓名提起公訴，有通知檢察官補正後
      ，或逕行更正被告姓名為真正犯罪人之姓名後，直接審理
      真正犯罪人之例，惟此僅限於檢察官指為刑罰對象之人即
      係該冒名者而言，如檢察官指為被告之人，乃係被冒名之
      人，因冒名者並非檢察官指為被告之人，縱檢察官以被冒
      名之人起訴，因冒名者並非檢察官指為刑罰權對象之人，
      自非起訴效力所及，法院尚不得以補正或更正方式逕認為
      冒名者已為檢察官提起公訴而對該冒名者加以審判自明。
      經查，上開犯公共危險案件之人為警查獲後於警詢時冒用
      「甲○○○○ ○○○○○ 」名應訊、按捺指印，因所犯刑法第185
      條之3 之罪法定本刑為1 年以下有期徒刑、拘役或專科罰
      金之罪，警方依刑事訴訟法第92條第2 項規定經由當日內
      勤檢察官之許可未隨案解送被告，而於詢問後同意其先行
      離去，嗣警方以「甲○○○○ ○○○○○ 」之名義移送臺灣桃園地
      方法院檢察署檢察官偵查，該署承辦檢察官又未予傳喚，
      即逕就該人以姓名「甲○○○○ ○○○○○ 」及其年籍資料為被告
      ，以97年度偵字第16647 號，向本院聲請簡易判決處刑等
      事實，此有前開公共危險案件桃園縣政府警察局龜山分局
      刑事案件報告書、桃園縣政府警察局龜山分局不予解送人
      犯報告書及桃園縣政府警察局龜山分局調查筆錄（見臺灣
      桃園地方法院檢察署97年度偵字第16647 號偵查卷宗第1
      至7 頁）在卷可參。是以該真實姓名年籍不詳冒用「甲○○○
      ○ ○○○○○ 」名義應訊之人從未曾到庭為檢察官所訊問堪以
      認定，則其既未經檢察官偵訊，則檢察官對被告其「人」
      為誰，並非親見，其提起公訴聲請簡易判決處刑所指之刑
      罰權對象，自應以其聲請簡易判決處刑書所載之人為準。
      準此，該聲請簡易判決處刑書既列「甲○○○○ ○○○○○ 」為被
      告，年籍住所復均相符，應認檢察官起訴之對象確係「甲○
      ○○○ ○○○○○ 」本人無疑，足見檢察官聲請簡易判決處刑及
      本院前開刑事簡易判決所指涉有前揭公共危險犯行之人即
      係針對被告甲○○○○ ○○○○○ ，而非上開於警詢中假冒「甲○○○
      ○ ○○○○○ 」名義應訊之人，本院自無從認定前揭本院97年
      度桃交簡字第3380號案件係對該名真實姓名年籍不詳假冒
      「甲○○○○ ○○○○○ 」之人發生訴訟繫屬，而得以更正年籍姓
      名方式對之為實體判決。
（三）綜上所述，聲請簡易判決處刑意旨所指於97年7 月11日晚
      間10時3 分許，為警查獲服用酒類，不能安全駕駛動力交
      通工具而駕駛之犯罪嫌疑人，係冒用「甲○○○○ ○○○○○ 」名
      義應訊，而非「甲○○○○ ○○○○○ 」本人，已如前述，此外，
      並無證據可資證明被告甲○○○○ ○○○○○ 本人有何飲用酒類已
      達不能安全駕駛動力交通工具之程度而駕駛之行為，揆諸
      首揭說明，不能證明被告犯罪，依法應為其無罪判決之諭
      知。
五、被告甲○○○○ ○○○○○ 經合法傳喚無正當理由不到庭者，本院認
    為應諭知無罪之判決，爰不待其陳述逕行判決，併予說明。
六、末按檢察官聲請簡易判決處刑之案件，經法院認為有第451
    條之1 第4 項但書規定之情形者，應適用通常程序審判之，
    刑事訴訟法第452 條、法院辦理刑事訴訟簡易程序案件應行
    注意事項第6 項分別定有明文。本件被告甲○○○○ ○○○○○ 既應
    對其為無罪判決之諭知，本不得適用刑事訴訟法第七編所定
    之簡易程序對其為論罪科刑，而應依刑事訴訟法第452 條規
    定適用通常程序審判，因此，本院所為判決係依據上開規定
    適用第一審通常程序而為之第一審通常程序判決，一併敘明
    。
據上論斷，應依刑事訴訟法第452 條、第301 條第1 項、第306
條，判決如主文。
本案經檢察官楊凱真到庭執行職務。
中    華    民    國    98    年    9     月    17    日
                  臺灣桃園地方法院刑事第八庭
                      審判長法  官  林惠霞
                            法  官  張瓊華
                            法  官  張明儀
以上正本證明與原本無異。
如不服本判決應於收受判決後10日內向本院提出上訴書狀，並應
敘述具體理由。其未敘述上訴理由者，應於上訴期間屆滿後20日
內向本院補提理由書 (均須按他造當事人之人數附繕本)「 切勿
逕送上級法院」。
                            書記官  邱仲騏
中    華    民    國    98    年    9     月    17    日


司法院資訊處製作；財團法人民間司法改革基金會備份。
